臺灣高雄地方法院民事判決　九十一年度家訴字第六五號
　　原　　　告　甲○○
　　被　　　告　乙○○
右當事人間請求生活費用事件，本院判決如左：
    主　　文
被告應給付原告新臺幣壹佰拾陸萬貳仟元，及自民國九十一年六月二十日起至清償日
止，按年息百分之伍計算之利息。
訴訟費用由被告負擔。
本判決於原告以新臺幣拾捌萬元為被告供擔保後得假執行。
    事　　實
甲、原告方面：
  一、聲明：求為判決被告應給付原告新臺幣（下同）一百十六萬二千元及自起訴狀
      繕本送達翌日起至清償日止，按年息百分之五計算之利息。
  二、陳述：被告為原告之夫，兩造育有子女林雅雲、林順揚、林宛靜三人。被告平
      日除沈迷於六合彩及賭博性電動玩具，經常徹夜不歸，未盡照顧家庭之責外，
      且曾多次毆打並出言恐嚇原告及三名子女，致原告不堪精神及肉體上之虐待，
      前於民國九十年間曾向鈞院聲請取得九十年度家護字第六八二號民事通常保護
      令，裁定被告不得對原告及三名子女實施身體或精神上不法侵害行為，兩造婚
      姻因被告上開行為瀕臨破裂，遂於九十年十一月二十六日協議分居，俾兩造能
      冷靜思考夫妻情誼能否維持、婚姻關係是否適合繼續，而訂有分居協議書，約
      定於分居期間，三名子女權利義務之行使及負擔由原告擔任，被告應自九十年
      十二月起，按月於每月十二日前給付原告二萬元，作為原告及三名子女之生活
      費用，被告若有連續二次未按期給付，視為全部到期，原告得一次請求被告付
      清五年之生活費用。詎被告除於九十年十二月二十一給付六千元外，迄今均未
      給付分文，雖經原告一再請求，均未獲置理，致原告及三名子女生活陷於困頓
      ，須靠原告娘家救濟，職是原告自得依分居協議內容扣除被告已付六千元後，
      一次請求被告付清五年之生活費用即一百十九萬四千元，嗣因被告另於九十一
      年七月十九日、同年八月二日、同年八月十四日、九月十九日分別給付五千元
      、九千元、六千元、一萬二千元，故減縮為請求被告給付原告一百十六萬二千
      元，為此訴請判決如聲明所示。
  三、證據：提出本院九十年度家護字第六八二號民事通常保護令影本、分居協議書
      影本及土地、建物登記謄本各一件暨摸彩券十紙為證。
乙、被告方面：
  一、聲明：請求判決駁回原告之訴。
  二、陳述：兩造確實有簽訂分居協議書，當初是順從原告意思，且無力照顧三名子
      女而簽訂，但因沒有工作，而無收入，所以無法給付，等有工作可做時，會匯
      給原告，有告知原告此事，但原告不同意，原告所提出之摸彩券確實是伊去遊
      樂場取得，但伊去遊樂場是原告逼出來的，有於九十年十二月給付六千元予原
      告，另有交給原告二萬八千元，應算在履行前開協議書內之金額，故請求判決
      駁回原告之訴。
丙、本院依職權向財政部臺灣省南區國稅局高雄縣分局調取兩造八十九年度所得稅申
    報及財產歸屬資料。
    理　　由
一、按訴狀送達後，原告不得將原訴變更或追加他訴，但減縮應受判決事項之聲明者
    ，不在此限，此觀民事訴訟法第一項第三款規定自明。本件原告原依兩造間之分
    居協議書，請求被告給付一百十九萬四千元，嗣於訴狀送達後之最後言詞辯論期
    日，減縮訴之聲明，請求被告給付一百十六萬二千元，依前開所述，自應准許。
二、原告起訴主張被告為其夫，兩造育有子女林雅雲、林順揚、林宛靜，因其不堪被
    告之虐待，於九十年間曾向本院聲請取得九十年度家護字第六八二號民事通常保
    護令，裁定被告不得對原告及三名子女實施身體或精神上不法侵害行為，兩造婚
    姻瀕臨破裂，遂於九十年十一月二十六日協議分局，俾兩造能冷靜思考婚姻之未
    來，而訂有分居協議書，約定於分居期間，三名子女權利義務之行使及負擔由原
    告任之，被告應自九十年十二月起，按月於每月十二日前給付原告二萬元生活費
    ，若有連續二次未按期給付，視為全部到期，原告得一次請求被告付清五年之生
    活費用，詎被告僅先後給付共三萬八千元，依兩造所簽訂之分居協議書，原告自
    得一次請求被告給付五年之生活費用一百二十萬元，扣除前已給付之三萬八千元
    ，爰訴請被告給付原告一百十六萬二千元及自起訴狀繕本送翌日起至清償日止，
    按年息百分之五計算之利息，並陳明願供擔保，請准宣告假執行等語。被告則以
    當初是因順從原告意思，且無力照顧三名子女才簽訂分居協議書，有於九十年十
    二月給付原告六千元，另前曾交給原告二萬八千元，均是履行前開協議書之給付
    ，但現因景氣不佳，沒有工作，無收入，所以無力負擔，願於找到工作後，再匯
    款給原告，確有前往遊樂場玩樂，並取得原告所提出之摸彩券，惟其前往遊樂場
    是被原告逼出來的，故請求駁回原告之訴等語資為抗辯。
三、原告主張兩造係夫妻，於九十年十一月二十六日簽訂分居協議書，約定兩造分居
    ，且被告應自九十年十二月起按月於每月十二日前給付原告二萬元，做為原告及
    所生三名子女之生活費用，被告如有連續兩次未按期給付，視為全部到期，原告
    得一次請求被告付清五年之生活費用。詎被告僅於九十年十二月二十一日、九十
    一年七月十九日、同年八月二日、同年八月十四日、同年九月十九日分別給付六
    千元、五千元、九千元、六千元、一萬二千元等事實，已據原告提出分居協議書
    一件為證，且為被告所不爭執，是此部分事實，堪信為真實。
四、被告雖辯稱當初是因順從原告意思，且無力照顧三名子女才簽訂分居協議書，已
    陸續給付原告部分款項，現因景氣不佳，沒有工作、收入，才未能給付，願於找
    到工作後，再依協議內容給付，又雖有前往遊樂場，但係被原告逼出來的等語。
    經查：
  （一）上開分居協議書之真正，為被告所不爭執一節，已如前述，而依被告所述：
        「當初是希望原告回來，順從原告意思才簽協議書」（見本院九十一年六月
        二十日言詞辯論筆錄）、「當初是因為讓原告吵的受不了，再加上我自己無
        法照顧三個孩子，才會簽下協議書」（見本院九十一年八月二十六日言詞辯
        論筆錄）等語，被告顯係基於個人因素考量而同意該分居協議書之內容，並
        無何受脅迫或被詐欺情事，況被告有陸續給付部分款項，已分別據兩造陳明
        在卷，足徵該分居協議書係兩造意思表示合致所簽訂，被告辯稱是因順從原
        告意思，且無力照顧三名子女，才簽訂該分居協議書云云，尚不足以影響該
        協議書之效力，是兩造自應受該分居協議書之拘束。
  （二）按負扶養義務者有數人，而其親等同一時，應各依其經濟能力，分擔義務；
        扶養之程度，應按受扶養權利者之需要，與負扶養義務者之經濟能力及身分
        定之；扶養之方法，由當事人協議定之，不能協議時，由親屬會議定之，民
        法第一千一百十五條第三項、第一千一百十九條、第一千一百二十條分別定
        有明文。是扶養義務雖為法定義務，惟扶養義務人非不得衡量經濟能力等因
        素而以協議方式分擔義務。查本件兩造已於上開分居協議書中約定被告應自
        九十年十二月起按月於每月十二日前給付原告二萬元，做為原告及所生三名
        子女之生活費用，被告如有連續兩次未按期給付，視為全部到期，原告得一
        次請求被告付清五年之生活費用之情，已如前述，兩造既得以協議定被告應
        給付之生活費用金額，顯見兩造於分居時，已就兩造經濟能力、生活照顧能
        力及身分地位等各方面為充分考量，而被告係自第一期即九十年十二月起即
        未按協議書內容為給付，亦已如前述，則被告既於九十年十一月二十六日簽
        訂上開協議書時，已就其本身經濟能力為充分考量，自不可能自九十年十二
        月起即未能按協議書內容為給付，又兩造雖均未申報八十九年度綜合所得稅
        ，而無從瞭解被告之收入，然其名下有土地及房屋各一，被告則無之情，亦
        據本院依職權向財政部臺灣省南區國稅局高雄縣分局調得兩造八十九年度綜
        合所得稅申報及財產歸屬資料甚明，有該局九十一年八月一日南區國稅高縣
        服字第○九一○○三六五七四號函一件附卷可稽，並據原告提出土地及建物
        登記謄本各一件可參，況被告經常進出遊樂場一節，已據原告提出摸彩券十
        紙，並為被告所不爭執，且被告復未舉證證明其進出遊樂場為何是出於原告
        逼迫，其既有資力於遊樂場嬉戲，自難謂無資力依上開協議書內容給付原告
        生活費，故被告辯稱因經濟不景氣，無工作、收入，而無力負擔，才未給付
        云云，尚不足信。
  （三）綜上，被告前開所辯，顯不足以影響上開分居協議書之效力。被告雖又辯稱
        其曾交付二萬八千元予原告，亦應於原告所請求之金額內扣除云云，然該二
        萬八千元係兩造之子女三人之註冊費用之情，已據原告陳明在卷，而依上開
        分居協議書第三點之約定：「甲方（指被告）於分居期間，應自九十年十二
        月起按月於每月十二日前給付乙方（指原告）新臺幣貳萬元，做為乙方及所
        生三名子女之生活費用。給付方式為匯入乙方郵政儲金匯業局帳號0000
        0000000000之二號。甲方如有連續兩次未按期給付，視為全部到
        期，乙方得一次請求甲方付清五年之生活費用。此外，甲方另應負責給付三
        名子女學費（註冊費）、乙方則應負責子女之健保費用」，可知被告除應按
        月給付原告生活費用外，並應另給付三名子女之學費，該二萬八千元既為學
        費，則不得於生活費用內扣除，故被告此部分所辯，亦不可採。
五、從而，原告依兩造所簽訂之上開協議書，請求被告應給付自九十年十二月起計算
    五年共一百十六萬二千元（即５年×１２月×２００００元－３８０００元）之
    生活費用及自九十年六月二十日（即起訴狀繕本送達翌日）起至清償日止，按年
    息百分之五計算之利息，洵屬有據，應予准許。
六、原告陳明願供擔保，請求宣告假執行，經核無不合，爰酌定相當擔保金額准許之
    。
七、結論：原告之訴為有理由，依民事訴訟法第七十八條、第三百九十條第二項，判
    決如主文。
中　　　華　　　民　　　國　　九十一　　年　　　九　　　月　　三十  　　日
                              臺灣高雄地方法院家事法庭
~B法　　　官　李麗珠
右為正本係照原本作成。
如不服本判決，應於送達後廿日內，向本院提出上訴狀並表明上訴理由，如於本
判決宣示後送達前提起上訴者，應於判決送達後十日內補提上訴理由書（須附繕本）。
中　　　華　　　民　　　國　　九十一　　年　　　九　　　月　　三十  　　日
~B法院書記官　梁  竫
